【裁判字號】    98,上易,1394
【裁判日期】    990129
【裁判案由】    詐欺
【裁判全文】
臺灣高等法院臺中分院刑事判決        98年度上易字第1394號
上  訴  人  臺灣臺中地方法院檢察署檢察官
被      告  丁○○
上列上訴人因被告詐欺案件，不服臺灣臺中地方法院98年度易字
第1560號中華民國98年7月22日第一審判決（起訴案號：臺灣臺
中地方法院檢察署98年度偵緝字第44號），提起上訴，本院判決
如下：
    主    文
上訴駁回。
    理    由
一、公訴意旨略以：被告丁○○曾因恐嚇案件，經臺灣臺中地方
    法院以94年度易字第387號判決判處有期徒刑6月確定，並於
    95年12月27日縮刑期滿而執行完畢。竟仍不知悔改，基於意
    圖為自己不法所有之不確定犯意，先向不知情之甲○○商借
    其所申辦之三信商業銀行帳號：0000000000號帳戶（下稱上
    開帳戶）之提款卡，並隨即於不詳時地交付予真實姓名不詳
    之詐欺集團成員。復由上開詐欺集團成員，於民國96年9月
    28日，以網路聯絡丙○○並向其詐稱：丙○○若欲購買網路
    商品，請立即匯款至上開帳戶云云，丙○○因而陷於錯誤，
    遂於同日23時許，以提款機匯款之方式，匯款新臺幣（下同
    ）8,350元至上開帳戶，並隨即遭提領一空，旋經警循線查
    獲，因認被告涉犯刑法第30條第1項、第339條第1項之幫助
    詐欺取財罪嫌。
二、按犯罪事實應依證據認定之，無證據不得認定犯罪事實，刑
    事訴訟法第154條第2項定有明文。次按所謂認定犯罪事實之
    證據，係指足以認定被告確有犯罪行為之積極證據而言，該
    項證據自須適合於被告犯罪事實之認定，始得採為斷罪之資
    料；又認定不利於被告之事實，須依積極證據，苟積極證據
    不足為不利於被告事實之認定時，即應為有利於被告之認定
    ，更不必有何有利之證據；事實之認定，應憑證據，如未能
    發現相當確實證據，或證據不足以證明，自不能以推測或擬
    制之方法，以為裁判之基礎，最高法院29年上字第3105號、
    30年上字第816 號、40年台上字第86號判例可資參照。且刑
    事訴訟上之證明資料，無論其為直接證據或間接證據，而為
    認定犯罪事實所憑，均須達於通常一般之人均不致有所懷疑
    ，而得確信其為真實之程度，始得據為有罪之認定，若其關
    於被告是否犯罪之證明未能達此程度，而有合理懷疑之存在
    ，致使無從形成有罪之確信，即不得遽為不利被告之認定，
    亦有最高法院76年台上字第4986號判例可循。又檢察官就被
    告犯罪事實，應負舉證責任，並指出證明之方法，刑事訴訟
    法第161條第1項定有明文，因此，檢察官對於起訴之犯罪事
    實，應負提出證據及說服之實質舉證責任。倘其所提出之證
    據，不足為被告有罪之積極證明，或其指出證明之方法，無
    從說服法院以形成被告有罪之心證，基於無罪推定之原則，
    自應為被告無罪判決之諭知，最高法院92年台上字第128號
    判例參照。
三、公訴意旨認被告涉犯刑法第30條第1項、第339條第1項之幫
    助詐欺取財罪嫌，無非係以證人甲○○之證述為主要論據。
    被告於本院經合法傳喚，均無正當之理由未到庭，惟據其於
    偵、審中堅詞否認有何幫助詐欺之犯行，辯稱：伊從未向甲○○借用帳戶或提款卡，亦未指示甲○○去提款等語。經查
    ：
  (一)本件被害人丙○○遭詐騙集團詐騙後，確實於96年9月28日
    匯款8,350元至甲○○之上開帳戶，並隨即遭以提款卡提領
    8,000元之事實，固據被害人丙○○指述在卷，並有甲○○
    上開帳戶開戶基本資料及往來明細等在卷佐證。然上開資料
    ，及丙○○之指述，亦僅足以證明被害人確實因遭詐騙而將
    款項匯入甲○○之上開帳戶，尚無法據此逕以認定案發當時
    ，甲○○之帳戶及提款卡係由被告持有使用之中。
  (二)證人甲○○於警訊時固證稱：因為丁○○曾在本（96）年9
    月底跟伊說有朋友要匯錢給他，要向伊借提款卡讓朋友匯錢
    進來，伊當時就把三信商業銀行南屯分行帳號000-00000000
    00號的提款卡借給丁○○，但是隔天他就說伊的提款卡因密
    碼輸入錯誤，被提款機沒收，要伊向銀行辦理遺失，並向伊
    借三信銀行的存摺，說要去刷看看朋友有沒有匯錢進來，我
    就把存摺借給丁○○，丁○○刷完後，告訴伊說他朋友有匯
    錢進來了，要伊拿存摺去幫他領錢，丁○○就跟他女朋友謝
    巧芸開車載伊到三信商業銀行南屯分行，丁○○在車上等，
    由謝巧芸跟伊一起到銀行領錢，謝巧芸填好提款單交給伊去
    領，伊記得領了大約7、8千元，之後伊就把錢交給謝巧芸，
    謝巧芸上車後就拿給丁○○了等語（見警卷第6-8頁）；嗣
    於檢察官偵訊及原審審理時，亦為相同之證述（97年度偵字
    第436號卷第9-10頁；原審卷第36-38頁）。惟證人謝巧芸於
    原審審理中卻證稱：伊是後來才知道，是證人甲○○打電話
    告訴伊說被告要向證人甲○○借提款卡，至於後來證人甲○○有沒有借，伊不曉得；96年10月2日伊當天放假，甲○○
    要伊陪她到三信銀行，是伊開車載她去的，伊不曉得甲○○
    為何說丁○○在車上，當天提領8,500元的提款條是伊寫的
    ，當時證人甲○○是要辦遺失提款卡的手續，叫伊先去填提
    款條；甲○○領到8,500元之後，拿4,000給伊去繳房租，因
    為當時伊與甲○○住在一起，房租每月8,000元；伊不曉得
    是否丁○○叫甲○○去領帳戶的錢等語（原審卷第38頁背面
    ），證人謝巧芸與證人甲○○之證述已不相符合，則證人甲○○此部分之證述，是否可信，亦非無疑。
  (三)嗣證人甲○○於本院審理中到庭雖仍證稱：96年10月2日謝
    巧芸開車載伊與丁○○去銀行，領完錢在銀行外面，伊就將
    錢交給謝巧芸，謝巧芸上車後再交給丁○○云云，然其亦證
    稱：伊借提款卡給丁○○使用1次，是在96年9月27或28日那
    幾天；丁○○事後沒有將提款卡還給伊，他說被提款機吃掉
    ，沒有說何原因被吃掉，（你在警詢時稱：被告跟你說提卡
    款密碼輸入錯誤被吃掉，要你去辦理遺失？）丁○○有叫伊
    去辦遺失，但是否為密碼輸入錯誤，伊忘記了；伊在96年10
    月2日有去銀行辦理掛失提款卡，伊是用提款卡不見辦理掛
    失，沒有向銀行說掛失的原因，但事後一直沒有時間去領新
    提款卡等語（本院卷第44頁正、背面），似又與其先前證稱
    不相一致，且其既掛失提款卡並申請新卡，卻遲不去領取新
    卡，其行止亦屬怪異。而參以本院向三信商業銀行函查結果
    ，甲○○於96年10月2日辦理晶片金融卡補發，但未來行領
    取，該行於97年1月30日將該預製卡片註銷；且晶片金融卡
    密碼錯誤，無需辦理掛失補卡手續，只需本人臨櫃辦理密碼
    解鎖等情，有該銀行98年10月12日三信銀業字第9803904號
    函在卷可稽（本院卷第24頁），是證人甲○○上開所稱掛失
    提款卡等節，亦非無疑竇。另證人於本院亦自證稱：伊確實
    有與謝巧芸一起租房子住，房租7,000元，伊與謝巧芸各分
    擔3,500元，平常都是伊將錢3,500元交給謝巧芸由她負責，
    每個月10號左右繳房租，96年10月份房租伊有拿給謝巧芸，
    是10月10日領薪水當天在租屋處交給謝巧芸的等語（本院卷
    第45頁），雖與謝巧芸所稱租金每月8,000元，每人各分擔
    4,000元之說法，略有出入，但就其2人係合租房間，並由甲○○交付一半房租給謝巧芸統一繳交房租乙節，謝巧芸之證
    言則係屬實。又經本院命證人甲○○補提96年10月前後之工
    作證明及每月領薪之證明，惟據其事後遞狀陳報無法取得提
    供佐證，有該陳報狀附卷可考（本院卷第59頁）。
  (五)再參卷附之三信商業銀行客戶帳卡明細單所示，除被害人丙○○於96年9月28日匯入之8,350元外（按：此筆款項，當天
    即被提領8,000元）；嗣於96年9月29日又有一筆不明人士之
    匯款，金額為8,350元，而此筆款項，於96年10月2日始由證
    人甲○○前往臨櫃提領8,500元。倘依證人甲○○之證述，
    伊係將帳戶借予被告丁○○作為友人匯款使用，則證人甲○○於96年10月2日前往臨櫃提款時，自當提領8,350元才是，
    何以會領出8,500元。即使認為第一筆即丙○○匯入之8,350
    元，亦為被告丁○○友入所匯入，惟之前僅被領出8,000元
    ，少領了350元，則匯算之結果，此次臨櫃提款，亦當領出
    8,700元才是（計算式：8,350＋8,350－8,000＝8,700），
    何以僅領出8,500元？
五、綜上所述，證人甲○○前開之證供，若非有疑，即屬無法證
    明，難謂無瑕疵。本院審酌公訴人所提出之上開證據及卷內
    之所有直接及間接證據，認為尚無法達到令通常一般之人均
    不致於有所懷疑，而得確信被告丁○○確有公訴人所指上開
    向甲○○借用帳戶交予詐欺集團使用之事實。此外，復查無
    其他積極之證據，足資證明被告確有上開幫助詐欺取財之犯
    行，揆諸首揭法條及判例、判決意旨，應認不能證明被告犯
    罪。原審因而為被告無罪之諭知，並無不當，檢察官上訴意
    旨並未另提出補強證據，僅是依包括尚有瑕疵之證人甲○○
    證言在內之原有卷內事證推論，仍認被告有幫助詐欺取財之
    行為，指摘原判決不當，為無理由，應予駁回。
六、被告丁○○經合法傳喚，無正當之理由不到庭，爰不待其陳
    述，逕行判決。
據上論斷，應依刑事訴訟法第371條、第368條，判決如主文。
本案經檢察官乙○○到庭執行職務。
中    華    民    國    99    年    1     月    29    日
            刑事第五庭  審判長法  官  趙  春  碧
                              法  官  林  宜  民
                              法  官  賴  恭  利
上列正本證明與原本無異。
不得上訴。
                              書記官  林  桂  鳳
中    華    民    國    99    年    1     月    29    日


司法院資訊處製作；財團法人民間司法改革基金會備份。
